臺灣彰化地方法院民事判決　98年度建字第24號
原　　　告　麗倫有限公司
法定代理人　黃振洲
訴訟代理人　康春田律師
被　　　告　彰化縣鹿港鎮公所
法定代理人　王惠美
訴訟代理人　陳建良律師
上列當事人間請求給付工程款事件，本院於民國100年11月23日
言詞辯論終結，判決如下：
    主  文
被告應給付原告新臺幣壹佰貳拾肆萬零捌佰玖拾玖元，及自民國
九十六年八月十八日起至清償日止，按年息百分之五計算之利息
。
原告其餘之訴駁回。
訴訟費用由被告負擔百分之十五，餘由原告負擔。
本判決於原告以新臺幣肆拾壹萬肆仟元供擔保後，得假執行。但
被告如以新臺幣壹佰貳拾肆萬零捌佰玖拾玖元預供擔保，得免為
假執行。
原告其餘假執行之聲請駁回。
    事實及理由
壹、程序事項
    按言詞辯論期日，當事人之一造不到場者，得依到場當事人
    之聲請，由其一造辯論而為判決，民事訴訟法第385條第1項
    定有明文。被告經合法通知未於最後言詞辯論期日到場，核
    無民事訴訟法第386條各款所列之情形，爰依原告之聲請，
    由其一造辯論而為判決。
貳、實體事項
一、原告起訴主張：
  (一)兩造於民國95年1月9日簽訂彰化縣鹿港鎮廚餘處理設備工程
    暨第2期工程（下稱系爭工程）之採購契約書，由原告承攬
    被告發包招標之系爭工程，承包工程總價為新臺幣（下同）
    1.7234,700元，履約保證金為1,723,470元，履約期限為簽
    約後50日內。詎原告承攬系爭工程業已依期於95年1月25日
    竣工完成且經試運轉1個月，於96年3、4月間原告公司請求
    被告派員進行驗收，但被告卻一再設詞拖延，其原定96年6
    月20日辦理驗收事宜，竟於96年6月15日來函告知當日無法
    辦理驗收，直至96年7月12日始辦理初驗完畢。又被告復違
    反政府採購法第93條規定，遲至96年8月17日始辦理複驗事
    宜，且遲至97年5月2日始交付結算驗收證明書予原告，並未
    依政府採購法第11條規定，於驗收完畢後15日內填具簽認交
    付原告。再系爭工程於96年8月17日業經被告驗收合格，由
    原告撥交其使用，被告卻先設詞陳稱原告未開立發票，繼又
    陳稱廚餘處理設備相關機械故障，無法使用，其後更於98年
    3月20日來函陳稱將逕從工程款中扣除高達700萬元之保固維
    修費用及逾期罰款1,240,899元，而僅給給付原告工程款6,4
    08,599元，並將該款撥付至本院。然被告自96年8月17日至9
    7年10月份止，歷時1年2個多月，原告從未接獲被告通知機
    具故障問題，且原告業已依約在50個日曆天內完工，被告竟
    擅自從工程款中扣除保固維修費用700萬元及逾期罰款1,240
    ,899元，顯然違反政府採購法第6條所揭示之公共利益及公
    平合理原則，自有未合。況依兩造所簽訂之系爭工程採購契
    約書第20條之約定，被告本應於驗收合格後付清全部工程款
    。況退言之，被告在驗收合格後，縱發現系爭工程之廚餘處
    理設備（下稱系爭廚餘設備）有瑕疵，亦應屬保固責任範疇
    ，不等同被告可以拒付全部工程款。被告片面陳稱驗收合格
    後發現有瑕疵、故障云云，而拒付第2期工程款，實屬無理
    。
  (二)系爭廚餘設備之故障問題，係機械元件、電腦線路遭竊或受
    破壞，此全係因被告維護管理不當，及緣於被告事後未經原
    告同意，在同址同廠同設備發包另項延續工程---後續液肥
    處理系統工程予另家廠商，該另家廠商將後續工程串聯至原
    告承攬之系爭廚餘設備機電、電控系統，並擅自予以更改程
    式系統所致，其歸責事由在於被告及被告另行發包承攬之廠
    商，與兩造所簽訂契約書第23條第4項所載需工作不良、材
    料不佳之原告保固責任，毫不相干。
  (三)系爭廚餘設備結算金額為17,234,700元，加上履約保證金17
    23,470元，共計18,958,170元。經減除原告已領取款項4,30
    8,675元，及減除原告同意被告撥付至本院之6,408,596元，
    再減除保固金172,347元，被告尚應給付8,068,552元之工程
    款及相關利息予原告等語，並聲明：1.被告應給付原告806
    8,552元，及自96年8月18日起至清償日止按年息5％計算之
    利息。2.訴訟費用由被告負擔。3.原告願供擔保，請准宣告
    假執行。
二、原告對被告答辯所為之陳述：
  (一)試運轉期間既然不計入履約期限，原告依約在履約期限50個
    日曆天內即95年1月22日將機器安裝完畢並申報竣工，本件
    應無逾期完工之問題。又原告於95年1月22日竣工，被告於
    當日隨即辦理第1次初(估)驗收，並製作有初(估)驗紀錄，
    ，驗收合格，且由原告請領第1次估驗計價款4,308,675元，
    被告無端自應給付原告之工程款中扣除逾期罰款1,240,899
    元，實乏依據。
  (二)系爭廚餘設備權利移交至被告開始，被告從無任何電話或公
    文通知，經過1年又2、3個月後，始來文通知系爭廚餘設備
    故障，被告至現場勘驗結果，發現均為嚴重銹蝕、卡死，並
    係全面性之故障損壞。如有問題，應係小問題或小故障，自
    可通知原告進行了解、修繕復原，豈會待全面性故障始通知
    原告？又系爭廚餘設備保固期1年半，應自95年1月24日起算
    至96年7月23日屆滿，被告於97年10月22日來函告知機械故
    障，業已逾保固期限，依法不得擅自扣除所謂保固維修費用
    700萬元。再依被告於96年7月12日之驗收紀錄所述，並無設
    備機具嚴重缺失、損壞之情形，僅係有些非重要瑕疵，不影
    響操作使用者。況民法第498條第1項規定，第493條至第495
    所規定定作人之權利，如其瑕疵自工作交付後經過1年始發
    見者，不得主張。依兩造所簽訂合約書第23條之反面解釋，
    觀諸本件機具設備之故障原因，原告應不需負售後保固責任
    。
  (三)本件原告是否逾期完工，正確解釋應係系爭廚餘設備安裝完
    成有無逾期，而非檢測報告等文書資料之補正有無逾期之問
    題。又綜觀系爭工程採購契約書內容，並無隻字片語提及檢
    測報告等文件資料之繳交天數，且未明確將該檢測報告等文
    件資料遲延繳交明定作為逾期完工之認定標準。再依行政院
    公共工程委員會發布之採購契約要項第9條及財物採購契約
    範本第8條履約管理規定可知，檢測報告所化驗之費用，應
    由被告支出，且倘若被告有支付該筆費用，則該檢測報告應
    已由被告取得，被告豈能再以檢測報告繳交問題作為原告逾
    期完工之認定。況原告於95年3月14日左右，向被告申請並
    經其同意全場試運轉，在運轉後一切順利，並無故障，故無
    逾期完工的問題。
  (四)系爭工程如有品質、瑕疵、防銹、塗裝等屬於規劃、設計的
    問題，則應係訴外人顧問公司即嘉宏土木技師事務所之責任
    所在，非可歸責於原告。
  (五)本件由於整廠設備最關鍵、最重要的唯一入口(料)處，為廚
    餘破碎機。在97年底原告前往故障檢測評估時，發現該機具
    設備因地處海風出海口處，海風強、鹽份重，廚餘破碎機置
    於室外，因被告無上油、保養、維護，致使許多連桿、氣閥
    組、電源控制開關等嚴重鏽蝕，進而無法操作運轉，導致地
    下抽取管線乾硬堵死於管線中，因而無法入料至廠內進行運
    轉，致使廠內其他許多機械設備閒置許久，無操作運轉反應
    ，造成設備嚴重鏽蝕故障、卡死。茲檢附原告所查詢之唯一
    獨立電表（廚餘廠所使用的）電源使用情況，從驗收完畢、
    機械設備權利移轉至被告，均為基本度數之繳費，完全無使
    用、操作運轉之情形，可為憑證。從而，原告對系爭廚餘設
    備之故障損壞，自無庸負保固責任。
  (六)鑑定單位於99年10月6日至場鑑定時，系爭廚餘設備業已與
    當初原告所施工交付之機具設備標的明顯不同，亦有增加不
    相容之設備，進而使專業技師所提出於本院的鑑定報告，已
    經失去公平性及真實性。
  (七)被告聲稱廚餘擴增液肥處理系統工程為獨立方式設計。惟不
    僅係被告所提出之廚餘後續液肥處理設備規範中第3項基本
    需知中1~6項，需與原有系統連接控制、整合，就設備規範
    內容所示，1.固液分離機中第2項控制閥門、第3項自動風切
    清潔器、第5項不銹鋼污泥幫浦；2.二次液態淨化滲透系統
    中第3項自動添料機、第4項超音波液位檢知儀；3.二次液肥
    發酵系統、第6項管路自動閥門、第7項管路元件等以上均已
    明載與原有系統連接整合，並非獨立方式設計。另被告所提
    設備規範中第3項基本需知第9條亦載明：「..於甲方審查通
    過後45日曆天，完成所有機具，及所有電控、程式之更改之
    工作，否則以工期計算」，此亦為被告方面變更原告原有設
    計的機具內容之鐵證，絕非被告所辯稱未與原告承攬之系統
    串連或未更改者。
  (八)退言之，倘若本院認原告應負保固責任，惟臺灣省機械技師
    公會鑑定報告估算系爭廚餘設備之修復費用高達7,128,408
    元，核系爭機具使用年限不久，其竟認定幾乎係毀滅性之故
    障瑕疵，大部分項目均需重新製造，實難令人信服。況系爭
    廚餘設備之瑕疵故障，被告亦有明顯可歸責之重大過失，依
    民法第217條第1項與有過失規定，系爭廚餘設備保固維修費
    用之支出，被告應分擔較多之保固維修費用金額，方符事理
    等語。
三、被告則以：
  (一)原告確於95年1月9日與被告簽署系爭工程之採購契約書，約
    定總價金17,234,700元，工程履約保證金為1,723,470元。
    惟系爭工程完工後遲遲無法完成驗收付款，不可歸責於被告
    ，且系爭工程驗收後尚在保固期內，即生原告應負保固責任
    之損壞，原告屢經被告催告不願修復，被告經委請廠商估鑑
    後認維修所需費用高達700萬元，自得保留此部分價金不付
    ，請求原告履行保固責任之同時履行抗辯，並以之抵償逾原
    告保固金數額之保固維修費用。況原告因系爭工程對被告所
    得請求之報酬已全數遭本院民事執行處扣押，縱認被告尚有
    應付原告之報酬，被告亦不得對原告為給付，故原告本件請
    求，並無理由。
  (二)依系爭工程採購契約書第6條之約定，原告應依據設計圖樣
    及施工規範與說明書負責施工。此施工規範與說明書係包含
    「廚餘處理設備第二期說明」與「廚餘處理設備第二期工程
    需求之驗收標準」。原告就系爭工程雖於95年1月12日報准
    開工、95年1月22日申報竣工、95年1月23日開始試運轉、95
    年2月21日申報試運轉完成，隨即於同日要求被告派員協助
    辦理後續驗收事宜。惟被告派員於95年2月24日會同原告及
    設計監造單位進行初驗，初驗結果卻發現原告「外電供電設
    備尚未完成，無法檢驗全廠試車」，且「設計監造單位並未
    提供連續30日、每日24小時之試運轉紀錄以為驗收佐證」，
    乃當場要求原告解決上開問題後另函通知被告擇期辦理驗收
    ，則原告豈有可能會在開始試運轉之95年1月23日即對系爭
    工程「驗收合格」？嗣原告雖來函解釋所指試運轉係指安裝
    完成之單體試車及系統試車，並指依約應施作之工作並不包
    含申請臺電供電線路費，臺電公司已於95年3月10日送電完
    成，可於95年3月14日進行場試車云云，設計監造單位並附
    和其說。被告遂請原告自95年3月23日起實施試運轉，並請
    原告及設計監造單位各檢送督導及監造人員名冊，確實督導
    、監造。
  (三)系爭工程於開始試運轉後，期間被告承辦人員及被告委外人
    員於督導時發現諸多疑問，除一一要求原告及設計監造廠商
    說明或改善外，最嚴重之缺失則為「螺旋式冷卻機」擱置一
    旁未安裝，質之於原告法定代理人，原告法定代理人竟稱係
    以另一套功能較好之機器代替。然原告所指替代之機器與設
    計圖說完全不符，且擱置一旁未安裝之螺旋式冷卻機則並非
    使用設計圖說要求之SUS304不銹鋼材質。被告要求原告改正
    ，原告法定代理人僅來電稱已改正，卻拒絕提出相關佐證，
    僅經由設計監造單位於95年5月30日來函指試運轉已完成，
    要求辦理後續驗收事宜。然因原告並未依約檢具工程結算書
    及竣工圖，設計監造單位對於原所發現上開未安裝完成之情
    形是否已改善亦未說明，且原依約應安裝之螺旋式冷卻機顯
    然並未安裝於系統上，被告乃要求設計監造單位應於確認安
    裝完成後再度進行連續30日、每日24小時之全廠試運轉。設
    計監造單位則回函表示將通知原告進行全面性檢查，俟原告
    通知後，再會同被告進行全場試運轉。嗣原告於95年7月28
    日完成設備清點，並陸續依約提出「試運轉計畫」、「操作
    手冊」及「教育訓練課程表」，經監造單位審核通過後送被
    告處核備，被告遂同意自95年9月13日起再進行全場試運轉
    ，但期間因原告違反試運轉之規定任意添加水量，被告遂要
    求原告應自95年9月20日起再重新進行試運轉。
  (四)前揭全場試運轉於95年10月19日即結束，原告原應依約提出
    相關試運轉成果報告及檢測報告，然原告延至95年12月間均
    未曾提供，經被告於95年12月18日函催，監造單位始於同月
    29日函送相關資料供被告審查。又因其中欠缺抽樣試驗報告
    正本及製粒成分化驗資料，且4mm圓柱體數量未達80%以上，
    被告乃函請監造單位轉知原告改善，監造單位則回函稱多次
    聯繫原告均無回應，無法提出相關報告，延至96年1月15 日
    ，被告遂發函原告，限於96年2月10日前提出相關報告及資
    料，否則將依政府採購法處理，監造單位始於96年2月2日將
    相關報告及資料補足，並稱製粒效果不符規定處已改善完成
    。然被告檢視相關資料，卻仍發現有疑義存在，除回函要求
    監造單位及原告說明外，並請監造單位儘速製作結算書及依
    約提出材料、出廠或其他證明文件辦理驗收，監造單位乃遲
    至96年4月10日方將結算書及試驗報告疑義說明函送被告，
    因被告對於履約期限50日是否包含試運轉期間在內有疑問，
    遂要求監造單位釋疑，監造單位則於96年4月30日回函表示
    試運轉期間不計入履約期限。
  (五)因被告與監造單位人員時間相互配合問題，系爭工程延至96
    年7月12日進行第1次驗收，被告要求原告改善，原告改善完
    成後再於同年8月17日進行第2次驗收合格。至此系爭工程硬
    體部分終至驗收完成，原告依約繼續提供被告操作人員教育
    訓練課程，並於96年9月20日完成。原告於完成教育訓練課
    程後，於96年11月1日經由監造單位轉送工程決算書，經被
    告審查後乃於同年11月8日准予備查。
  (六)系爭工程原告於95年1月12日開工，同年1月25日申報竣工；
    嗣重為開始全場試運轉日期原為95年9月13日，因原告違反
    規定於95年9月20日重新開始試運轉30日(應計遲延7日)；試
    運轉完成後，監造單位於95年12月29日轉送之試驗報告內容
    有缺，經被告通知補正，原告均未置理，遲至96年4月10日
    始由監造單位自行將補正資料函送被告，應計遲延日期為10
    1日。故核算原告完工逾期日數應為72日(計算式：14+7+101
    -50=72)，依系爭工程採購契約書第4條、第18條及第24條之
    規定，每逾1日應處按工程結算總價1/1,000計算逾期罰款。
    系爭工程結算金額為17,234,700元，每逾1日完工應處罰款1
    7,234.7元，原告逾期72日應處罰款為1,240,899元。總計：
  1.被告於決算後應給付原告之金額為：結算工程款17,2347
    00元。退還履約保證金1,734,000元。
  2.應扣除之金額則為：
    原告已領第1次估驗計價款430萬8675元：因原告將系爭工
      程之「廚餘處理設備工程」硬體設備組裝完成，於95 年1
      月16日檢具發包工程估驗計價單經監造單位轉交被告請求
      辦理估驗計價，被告於95年1月19日完成估驗，認為原告
      已組裝完成、數量無誤，乃於95年1月25日給付原告系爭
      工程報酬4,308,675元。又原告檢具請款之統一發票「品
      名」中載明「鹿港鎮廚餘處理設備工程暨第2期工程第1期
      估驗款」，此有工程估驗計價單、工程估驗明細總表、工
      程估驗明細表、支出傳票、支出憑證等件可證。是原告主
      張被告所給付之報酬，並非因驗收合格或因部分驗收先行
      使用所給付，而為依系爭工程採購契約書第20條給付之估
      驗款。
    逾期罰款1,240,899元。
      系爭工程之驗收除檢視硬體設備外，並需以試運轉之結果
      為據，試運轉顯應屬驗收程序之一環，除30日試運轉必要
      期間以外之期間，倘原告應提出而未提出、應補正而未補
      正之資料，經被告通知限期提出而逾期提出，依系爭工程
      採購契約書第18條第5款或第6款之規定，所逾期間顯均應
      列入工期計算。又原告辯稱之檢測報告費用，則與行政院
      公共工程委員會所發布「採購契約要項」第9條或「財物
      採購契約範本」第8條履約管理所稱之許可證、執照或其
      他許可文件無關，系爭「檢測報告」乃用以驗證試運轉結
      果之佐證文件，並非機器之許可證。再被告依系爭工程採
      購契約書契約第18條第6款之規定墊付，亦應得於應付工
      程款或保證金中扣抵。
    依系爭工程採購契約書第23條第3款規定所應提付按工程
      結算金額1％計算之保固金172,347元。
  3.故被告實際應付原告之金額為13,246,779元。就其中12,926
    , 025元（結算金額扣除估驗計價款），被告乃於96年11月
    28日函請原告於96年12月5日前提供統一發票，以利後續請
    款結案。
  (七)惟原告疑因債務問題，其對被告之工程款債權自96年9月17
    日即陸續遭本院民事執行處扣押，債權金額高達27,600,000
    元，被告則因尚未結算驗收而數度對扣押命令聲明異議。然
    原告對於被告請其提出統一發票，初竟告以無法提供，之後
    更音訊全無，亦不向被告為給付工程款之請求。
  (八)系爭工程於96年8月17日驗收後，被告正常操作使用，然未
    幾卻發現系爭廚餘設備無法正常運轉，多次聯繫原告請其檢
    修未果，被告乃自行委請相關廠商檢視機器，竟發現多處零
    件有損壞，修復費用高達700萬元。
  (九)因96年8月17日發現上開多處零件損壞至機器無法正常運轉
    時，系爭工程尚在1年半(依據系爭工程採購契約書第23條)
    之保固期內，且所生損害為正常使用下所致，並非被告故意
    破壞，依原告所出具工程保固切結書之承諾，原告顯應負完
    全修復責任，如經被告通知逾期不為修復，被告除得動用保
    固金處理外，不足部分仍得向原告追償。系爭工程之保固期
    間應自96年8月18日起至98年2月17日止，被告於97年10月22
    日以鹿鎮清字第097006498號函請原告於同年10月31日前改
    善，顯未逾保固期。原告於接函後卻遲至同年11月27日來函
    表示：無力繳納營業稅及積欠營所稅已辦理停業，同意動用
    保固金辦理修復，請被告工程款及履約保證金撥付本院民事
    執行處云云。被告則因估算修復費用甚高，乃請原告應負保
    固維修責任，否則若保固金不足支付維修費用，將逕自應付
    原告工程款中扣抵。其後兩造數度公文往返，原告並自行查
    看被告所指損壞問題，原告對於所有損壞均認全非其應負保
    固責任之損壞，無意負保固責任，被告僅得於98年3月20日
    以鹿鎮字第0980101544號函表示扣除700萬元（含應扣保固
    金新臺幣172,347元，其餘6,827,653元與應付原告同額承攬
    報酬抵銷）為保固維修費用，並將原告所得領取工程款餘額
    及履約保證金共6,408,596元撥付本院民事執行處。
  (十)原告所爭執之「廚餘擴增液肥處理系統工程」，被告係於96
    年10月25日將設計與施工委由訴外人「翌連科技企業社」（
    下稱翌連企業社）以總價169萬元承攬。被告於「設備規範
    」中雖要求該處理系統須與原有系統完全整合運作，然於實
    際設計時因原告負責人失聯，訴外人翌連企業社無法取得本
    件系爭工程之系統相關說明文件，故訴外人翌連企業社對於
    擴增液肥處理系統之微電腦控制、電控等系統實際上均以獨
    立方式設計並施工完成、驗收通過。由卷附鑑定報告附件二
    履勘紀錄9/9項目7之鑑定內容亦可知，上開「廚餘擴增液肥
    處理系統工程」僅有電源部分係與原告承攬之系統使用同一
    電源總開關，其餘電控或微電腦控制系統均未與原告所承攬
    之系統串接。是原告抗辯乃因上開「廚餘擴增液肥處理系統
    工程」之電控或或微電腦控制系統之串接而影響其所承攬系
    統之運作，並無理由。
  (十一)原告一再以被告久置系爭工程未運作，使系統內所儲存廚餘
    物料硬化，使機器過載、損壞等等主張不可歸責，並以用電
    資料為系統未使用之佐證。惟：
  1.儲存於系統設備內之廚餘物料，設計上並非得由被告人員以
    操控機器方式進行清除，原告亦不曾於操控機器之教育訓練
    課程中指導被告人員以人力或機器進行系統設備內物料之清
    除，更不曾以操作手冊等書面資料為相關說明指示，果因留
    置於機器設備內之物料導致系統故障發生，顯然不可歸責被
    告，應由原告負保固責任。
  2.系爭廚餘設備所使用之電源分別來自二個電表，「廚餘粉碎
    機」所使用電源為表號「00-00-0000-00-0」之電表（下稱
    舊表）所供應，其餘自「暫存桶」以降設備所使用電源方為
    表號「00-00-0000-00-0」（下稱新表）之電表所供應。由
    新表95年至99年各月之用電資料可知，在95年5月至95年12
    月期間，顯然原告正進行驗收所要求之全場試運轉，故用電
    量明顯較高。但自96年1月以後至96年8月間，因進行驗收中
    ，被告並未使用機器製造肥料，但系爭機器設備內部仍有物
    料存在進行發酵、除臭、混合、圓熟等作業，故所耗費之電
    量並不高。在96年8月機器驗收通過、被告人員則於96年9月
    20日完成教育訓練課程後，乃進行機器之製造肥料等運作，
    耗電量方再度提高。顯然並無原告所主張提前於驗收通過前
    使用之情形存在，亦無原告所主張自驗收通過後即長期擱置
    不用之情形。
  3.以主發酵系統而論，在不斷電之情形下，系統顯然應持續進
    行緩慢之攪拌運轉，並無使物料因靜置過久產生硬化，進而
    使機器於再次運轉時發生過載或軸心斷裂情形之可能。系爭
    廚餘設備於97年9、10月間突生無法正常運作之故障，原告
    負責人逃避維修、保固責任，被告人員於故障發生後無法自
    行檢知、排除故障，當然僅得將機器電源關閉，嗣後方請廠
    商協助檢查故障原因。
  (十二)經「臺灣省機械技師公會」鑑定被告所抗辯之瑕疵及修復費
    用，依該會鑑定報告分析可知：因系爭機器設備為一微電腦
    控制之密閉系統，並無一瑕疵發生原因係可責於被告人員操
    作之失當所致，機器之「勉強運轉」、「未正常運轉」、「
    不當拌攪」、「阻力過大」，顯然均與微電腦之控制相關。
    至鑑定報告書附件四分析表項目1中雖指生物濾床脫臭系統
    之不銹鋼主體銹蝕原因係使用無法抗蝕之不銹鋼材料製造主
    體，並使主體直接與強酸鹼液體接觸所致，且於附件五之費
    用估算表項目一、10之備註中表示所採「隔壁」及「防酸鹼
    橡膠」為設計規範所無。惟此應為鑑定人之誤解，蓋系爭機
    器設備之設計規範中雖僅就不銹鋼主體規範應採用SUS304不
    銹鋼，然在契約詳細表項次壹、一、2中明載不銹鋼槽體內
    應裝設「不銹鋼內槽體隔離壁」，計價高達新臺幣197,144
    元，近不銹鋼槽體價金之半數，此隔離壁之作用即在避免不
    銹鋼槽體與強酸鹼液體直接接觸腐蝕。是故上開不銹鋼槽體
    既因直接接觸強酸鹼液體而腐蝕，顯然槽體隔離壁並未發揮
    應有作用，應為原告施工或使用材料問題所致，並非設計之
    失誤，原告就此同應負保固維修之責。
  (十三)被告否認就瑕疵之發生或損害之擴大與有過失，且由系爭工
    程保固切結書可知，縱係因被告之過失所生之損害，原告猶
    不免保固責任。至鑑定報告對於瑕疵原因雖有「未正常使用
    」或「未正常保養」之語，然鑑定時間距系爭廚餘設備無法
    正常使用之期間已逾2年，期間機器設備均處於故障無法運
    轉之狀態，被告當然無法正常使用、無法正常保養，此顯然
    為原告不負保固責任進行維修所生之結果，原告同應對此結
    果負責，豈得反責被告有過失。
  (十四)依民法第264條第1項本文之規定，被告自得以工程款給付義
    務為同時履行抗辯，繼則以之抵銷原告應負擔之保固維修費
    用，原告請求被告給付此業經抵銷之工程款（不含保固金）
    共6,827,653元，應無理由。至逾期罰款之計算業如前述，
    被告對於逾期日數之認定實已極寬鬆，原告主張被告應給付
    此部分工程款1,240,899元，同無理由等語資為抗辯，併為
    答辯聲明：1.原告之訴駁回。2.訴訟費用由原告負擔。
    3.若受不利判決，請准供擔保免為假執行。
四、兩造不爭執之事項：
  (一)兩造於95年1月9日簽訂系爭工程即彰化縣鹿港鎮廚餘處理設
    備工程暨第2期工程之採購契約書，由原告承攬被告發包招
    標之系爭工程，承包工程總價為17,234,700元，履約保證金
    為1,723,470元，約定系爭工程應於10日內開工，並於50日
    曆天內完成（以上有系爭工程採購契約書在卷可按，見本院
    卷一第9頁至第19頁）。
  (二)原告就系爭工程於95年1月12日報准開工，同年月22日申報
    竣工，同年月23日開始試運轉，同年2月21日報請試運轉完
    成（以上有原告公司95年1月12日麗字第95001號函、95年1
    月22日麗字第95012201號函、95年2月21日麗字第95022101
    號函在卷可按，見本院卷一第64頁至第68頁）。
  (三)被告於95年2月24日上午10時許就系爭工程進行初驗，初驗
    紀錄記載「1.驗收時外電供電設備尚未完成，無法檢驗『全
    場試車』。2.截至驗收時，設計監造單位並未提供『試運轉
    紀錄』（契約明定：試運轉期程為連續30天，每天24小時）
    以為驗收之主要佐證」、「初驗結果：上述問題解決後，請
    廠商備文函知本所另行擇期辦理驗收事宜」等語：嗣原告於
    95年3月14日發函告知被告，表示臺電已於95年3月10日送電
    完成，訂於95年3月14日進行全場試車（連續30天，每天24
    小時），待全場試運轉完成後再行提報辦理後續驗收；其後
    被告函准自95年3月23日實施全場試運轉（以上有被告鎮公
    所95年2月24日初驗紀錄、原告公司95年3月14日麗字第9503
    1401號函、被告鎮公所95年3月27日鹿鎮清字第0950005027
    號函在卷可按，見本院卷一第70頁、第71頁、第74頁）。
  (四)被告鎮公所於95年7月20日函系爭工程之監造單位嘉鴻土木
    技師事務所，表示其發現全場試運轉期間（95年3月23日至
    95年4月21日）應無安裝螺旋冷卻機於系統上（依契約書規
    定全場試車應於硬體設施及系統皆測試完畢，具已備妥家庭
    廚餘及副資財時，即可進行全場試車），故請原告說明並請
    施工廠商依契約安裝螺旋冷卻機後，通知被告及監造單位至
    現場確認後，再行辦理30日每天24小時之運轉以符合契約規
    定，以利日後為驗收依據；嗣原告公司於95年7月28日發函
    告知被告，表示其已全面檢查廚餘處理設備完成，請被告擇
    期派員辦理現勘清點無缺後，進行全場試運轉；其後被告鎮
    公所訂95年8月7日下午3時許前往現場會勘，並准予原告於9
    5年9月13日進行全場試車（以上有被告鎮公所95年7月20日
    鹿鎮清字第0950013418號函、95年8月4日鹿鎮清字第095001
    4377號函、95年9月11日鹿鎮清字第0950015721號函、原告
    公司95年7月28日麗字第950728001號函在卷可按，見本院卷
    一第98頁至第99頁、第101頁、第104頁、第108頁）。
  (五)被告於95年9月19日發函告知原告表示，因其於95年9月15日
    現場勘查發現原告公司施作人員於廚餘中任意添加水量，違
    反全場試運轉規定每天進料（廚餘）1噸規定，請原告於95
    年9月20日重新辦理試運轉；於95年12月18日發函要求原告
    及監造單位嘉鴻土木技師事務所提報相關試運轉成果報告及
    檢測報告，請原告於95年12月30日前提報，逾期將以工期計
    算；於96年1月15日發函要求原告提送相關報告（抽樣試驗
    報告及製粒成分化驗資料），請原告於96年2月10日前提報
    ，逾期將以工期計算；嘉鴻土木技師事務所於96年2月2日檢
    送全場試運轉相關試驗報告，請被告鎮公所擇期辦理驗收事
    宜；被告於96年2月15日發函告知原告及嘉鴻土木技師事務
    所准予備查，並要求其等就系爭廚餘設備第1期工程COD降低
    率70％以上無相關數據及第2期工程內氣體排放標準試驗報
    告中硫醇試驗值是否有高於排放標準之情形，且該報告無排
    放檢測氨、硫化氫及硫醇其生物床濾除率90％或以上相關數
    據為補充或說明；嘉鴻土木技師事務所於96年4月3日檢送相
    關試驗報告疑義及工程結算相關資料，並請被告鎮公所擇期
    辦理驗收事宜（以上有被告鎮公所95年9月19日鹿鎮清字第0
    950018195號函、95年12月18日鹿鎮清字第0950024745號函
    、96年1月15日鹿鎮清字第0960000874號函、96年2月15日鹿
    鎮清字第0960003035號函、嘉鴻土木技師事務所96年2月2日
    96嘉鴻彰字第96020201號函、96年4月3日96嘉鴻彰字第9604
    0301號函在卷可按，見本院卷一第109頁至第110頁、第114
    頁至第118頁）。
  (六)被告於96年7月12日辦理第一次驗收，驗收紀錄記載有「生
    物濾床脫臭系統槽體部分鏽蝕及維修開孔部分密封不完全」
    、「人機自動介面系統安裝位置與圖說不符」、「夜間標示
    故障警示器未安裝」、「物料混合器槽體底部開口有滲出水
    現象」之缺失，並要求原告應於96年7月30日完成缺失改善
    ；原告公司於96年7月30日發函告知原告缺失已改善完成；
    嗣被告於96年8月17日辦理第二次驗收（複驗）合格，准予
    驗收（以上有被告鎮公所96年7月12日驗收紀錄、96年8月17
    日驗收紀錄、原告公司96年7月30日麗字第0960730號函在卷
    可按，見本院卷一第121頁至第123頁、第131頁至第132頁）
    。
  (七)原告於96年8月18日有就系爭工程簽立工程保固切結書，其
    上記載「上開工程，自上開驗收合格日（指96年8月17日）
    次日起計算，在保固期內，如發生局部或全部損壞時，其非
    屬故意破壞或正常使用情形下損壞者，承包人（指原告）願
    負完全修復責任，如經甲方（指被告）通知，逾期不為修復
    者，得由甲方動用保固保證金逕為處理，如仍不足，得向乙
    方追償，並拋棄先訴抗辯權」等語（以上有被告鎮公所工程
    保固切結書，見本院卷一第198頁）。
  (八)本院執行處於96年9月13日、同年9月14日、同年9月27日、
    同年10月15日發扣押及禁止收取之執行命令，扣押原告對被
    告之工程款債權，並禁止原告向被告收取，被告亦不得向原
    告清償（以上有本院執行命令4份在卷可按，見本院卷一第1
    42頁至第149頁）。
  (九)被告於97年10月22日發函告知原告，表示系爭廚餘設備發生
    機械故障，致被告廚餘回收業務暫時無法執行，目前仍於保
    固期限內即自96年8月17日驗收合格次日起算1年6個月，請
    原告於97年10月31日前與被告聯繫並改善問題，否則將依契
    約保固條款及切結書動用原告公司保固金辦理維修工作；原
    告於97年11月26日填具申請書，向被告表示其公司無力繳納
    營業稅及積欠營業所得稅，已辦理停業，又依系爭工程採購
    契約書第23條第3款規定，原告承擔本工程之保固責任，其
    願提付工程結算金額1％作為保固保證金交由被告保管之，
    其同意動用該保固金辦理維修工作，並請被告速將系爭工程
    工程款及履約保證金撥付本院執行處（以上有被告鎮公所97
    年10月22日鹿鎮清字第0970106498號函、原告申請書在卷可
    按，見本院卷一第199頁、第201頁）。
  (十)系爭工程總價金為17,234,700元，履約保證金為1723,470元
    ，共計18,958,170元，被告目前已給付第一期款項4,308,67
     5元予原告，並經原告同意，將工程款及履約保證金6,408,
    596元撥付本院執行處，故被告已支付原告共計10,717,271
    元。扣除原告同意被告動用保固金172,347元辦理維修工作
    ，被告尚有工程款8,068,552元未給付（以上有被告鎮公所
    98年3月20日鹿鎮清字第0980101544號函、被告鎮公所支出
    憑證黏存單，見本院卷一第204頁、第224頁）。
五、兩造爭執之事項：
  (一)被告得否以原告遲誤工期101日，依系爭工程採購契約書之
    約定向原告請求逾期罰款，並主張從應給付原告之工程款8,
    068,552元中扣除？
  (二)被告得否向原告請求瑕疵修補費用6,827,653元，並主張從
    應給付原告之工程款8,068,552元中扣除？
  (三)原告依據承攬契約之法律關係，請求被告給付工程款8,068,
    552元，有無理由？
六、本院得心證之理由：
  (一)被告得否以原告遲誤工期101日，依系爭工程採購契約書之
    約定向原告請求逾期罰款，並主張從應給付原告之工程款8,
    068,552元中扣除？
  1.被告主張原告因違反規定，於95年9月20日重新開始試運轉
    30日(應計遲延7日)，試運轉完成後，監造單位嘉鴻土木技
    師事務所於95年12月29日轉送之試驗報告內容有缺，經被告
    通知補正，原告均未置理，遲至96年4月10日始由監造單位
    自行將補正資料函送被告，應計遲延日期為101日，故核算
    原告完工逾期日數應為72日(計算式：14+7+101-50=72)，依
    系爭工程採購契約書第4條、第18條及第24條規定，每逾1日
    應處按工程結算總價1/1,000計算逾期罰款，系爭工程結算
    金額為17,234,700元，每逾1日完工應處罰款17,234.7元，
    原告逾期72日應處罰款為1,2 40,899元云云，顯係主張系爭
    工程採購契約書第20條所規定全場試運轉30日曆天期間，包
    括在履約期限50日曆天內，且主張系爭工程採購契約書第18
    條第5款、第6款之逾期，包括全場試運轉完成後延遲提出試
    運轉成果報告及檢測報告，然此為均原告所否認。
  2.查系爭工程採購契約書第4條固約定履約期限50日曆天，為
    竣工期限，然依該條約定「工程期限：一、本工程應於簽訂
    契約（除另有規定外，本契約以甲方（指被告）簽約之日為
    為簽約日，以決標日為契約生效日）後10日內開工，並於50
    日曆天內（不論晴雨天、國定、習俗、假日等均不扣除）完
    成，乙方（指原告）應於工程預定竣工日前或竣工當日，將
    竣工日期書面送達甲方收文，如非甲方之影響而遲延申報，
    將以乙方所提竣工報告之甲方收文日期為完工日期」（見本
    院卷一第10頁），並未約定竣工前應進行試運轉。又依據系
    爭工程「廚餘處理設備第1期工程需求及驗收標準」第14點
    第1款約定「得標廠商於廚餘設施安裝完成時，應提送試運
    轉計畫及操作手冊供甲方（指被告）及監造單位審核。審核
    通過後，擇期試運轉，試運轉期程共30日」（見本院卷一第
    59頁）；系爭工程「廚餘處理設備第2期工程需求及驗收標
    準」第2點第9款第1目約定「得標廠商於廚餘設施安裝完成
    時，應提送試運轉計畫及操作手冊供甲方（指被告）及監造
    單位審核。審核通過後，擇期試運轉，試運轉期程30日」（
    見本院卷一第61頁）；系爭工程採購契約書第20條約定：「
    付款辦法……按2期付款：機具進場（甲方〈指被告〉指定
    場所）組裝完成，依乙方（指原告）之請求，由甲方付款50
    ％，最後1期俟工程款竣工試運轉1個月驗收合格後，就本工
    程應付之工程款總額，扣除已請領之各期工程款差額部份由
    甲方1次付款」（見本院卷一第15頁），顯係指試運轉於竣
    工後辦理。從而，系爭工程採購契約書第4條約定之履約期
    限50曆日，自不包括該契約書第20條所約定之試運轉1個月
    。又行政院公共工程委員會亦同此見解，有該會100年10月
    19 日工程企字第10000338890號函附卷可稽（見本院卷二第
    263頁至第264頁）。故被告主張系爭工程履約期限50日曆天
    ，包含全場試運轉30日曆天期間云云，自不足採。
  3.次查系爭工程「廚餘處理設備第2期工程需求及驗收標準」
    第2點第9款第3目所載試車程序中，「全系統試車」、「全
    場試車」、「運轉試車」及「運轉測試」，均係於「工程驗
    收結案」前應完成事項；同款第4目所載試車進度計畫表，
    亦載明相同情形（見本院卷二第61頁至第62頁），故全場試
    運轉應為工程驗收前辦理事項。又行政院公共工程委員會亦
    同此見解，有上開該會100年10月19日工程企字第100003388
    90號函附卷可稽。
  4.又查系爭工程採購契約書第18條第5款約定：「工程驗收發
    現缺點時，乙方（指原告）應依甲方（指被告）通知之期限
    1次改善完成，否則自改善期限止之次日起至再驗收合格之
    日止（不扣除晴雨天、國定、習俗、假日）均列入工期合算
    ，其超過第4條規定之工程期限即以逾期論處」；同條第6款
    約定「工程完工後，乙方如拒不申報或拒不會辦驗收，或缺
    點逾期尚未修改完妥，除應參照第24條之規定賠償逾期罰款
    外，甲方得逕行辦理上稱各項工作後接管使用，其所需之費
    用及損失均得在乙方未領工程款或各項保證金內扣抵。如有
    不足並得向乙方追繳之」；第24條約定「乙方如未依照契約
    規定期限完工，應按逾期之日數，每日依結算總價1/1,000
    計算逾期罰款」（見本院卷一第15頁、第16頁），所謂逾期
    定義，係指原告依契約應於一定期間內履行之工作，如未依
    期履行，即屬逾期。系爭工程之全場試運轉既為工程驗收前
    辦理事項，業如前述，顯非屬工程驗收之一部，自無系爭工
    程採購契約書第18條第5款之適用。又系爭工程採購契約書
    第20條、「廚餘處理設備第1期工程需求及驗收標準」第14
    點第1款、「廚餘處理設備第2期工程需求及驗收標準」第2
    點第9款第1目均僅約定全場試運轉一個月，且於竣工後辦理
    ，並未約定應於一定期限內完成，亦不包含在履約期限50曆
    日內，故應無系爭工程採購契約書第18條第6款、第24條逾
    期罰款之適用。是被告自不得以原告遲延7日進行全場試運
    轉而計算逾期罰款。
  5.再查系爭工程「廚餘處理設備第1期工程需求及驗收標準」
    第7點約定「以上化驗數據應附認證單位測試報告為驗收標
    準」（見本院卷一第59頁）；系爭工程「廚餘處理設備第2
    期工程需求及驗收標準」第2點第7款約定「液肥處理系統其
    效能分析，依照液肥比例加入1/1,000之生物製劑，一天後
    取樣生物菌數達10之10次方含以上，4天後取樣PH須達7或7
    以上並不能含有病原菌及蟲卵。以上化驗數據需附認證單位
    測試報告為驗收標準」，並無約定原告須提出試運轉成果報
    告及檢測報告，且未約定應於一定期限內提出而未提出者，
    亦屬逾期，是自無系爭工程採購契約書第18條第5款、第6款
    、第24條約定之適用。故被告主張原告於全場試運轉完成後
    ，延遲提出試運轉成果報告及檢測報告，應計算逾期罰款云
    云，亦無足採。
  6.綜上所述，被告自不得以被告遲誤全場試運轉期日、全場試
    運轉完成後延遲提出試運轉成果報告及檢測報告為由，依系
    爭工程採購契約書第18條第5款、第6款、第24條約定，向原
    告請求遲誤工期101日之逾期罰款。
  (二)被告得否向原告請求瑕疵修補費用6,827,653元，並主張從
    應給付原告之工程款8,068,552元中扣除抵銷？
  1.按系爭工程採購契約書第23條第1款約定：「本工程保固期
    限自全部完工經驗收合格日之次日起算。」；同條第6款第2
    目約定：「工程保固期限：廚餘處理設備一年半」。又原告
    於96年8月18日就系爭工程簽立工程保固切結書，其上亦記
    載「上開工程，自上開驗收合格日（指96年8月17日）次日
    起計算，在保固期內，如發生局部或全部損壞時，其非屬故
    意破壞或正常使用情形下損壞者，承包人（指原告）願負完
    全修復責任，如經甲方（指被告）通知，逾期不為修復者，
    得由甲方動用保固保證金逕為處理，如仍不足，得向乙方追
    償，並拋棄先訴抗辯權」，有被告鎮公所工程保固切結書1
    份在卷可稽（見本院卷一第198頁）。準此，系爭工程之保
    固期限1年半如何起算，應視工程何時完工，並以驗收合格
    為斷。查系爭工程於96年7月12日進行第1次驗收，原告改善
    缺點後，於96年8月17日進行第2次驗收合格乙情，業如本院
    認定如上，是系爭工程之保固期間應自驗收合格之次日，即
    96年8月18日起算1年半甚明。原告主張系爭工程保固期應自
    95年1月24日起算至96年7月23日屆滿，與系爭工程契約書第
    23條第1款之規定不合，自非可採。
  2.按工作有瑕疵者，定作人得定相當期限，請求承攬人修補之
    。承攬人不於前項期限內修補者，定作人得自行修補，並得
    向承攬人請求償還修補必要之費用；承攬人不於前條第1項
    所定期限內修補瑕疵，或依前條第3項之規定拒絕修補或其
    瑕疵不能修補者，定作人得解除契約或請求減少報酬；因可
    歸責於承攬人之事由，致工作發生瑕疵者，定作人除依前2
    條之規定，請求修補或解除契約，或請求減少報酬外，並得
    請求損害賠償。民法第493條第1項、第2項、第494條前段、
    第495條第1項分別定有明文。次按系爭工程採購契約書第23
    條第4款約定：「在保固期間內，倘工程一部或全部走動、
    裂損、坍塌或發生其他損壞時，經查明係由工作不良、材料
    不佳所致者，應由乙方照圖說負責於期限內無價修復，如延
    不照辦，甲方得動用保固金代為辦理，如有不足，甲方得追
    償之」（見本院卷一第16頁）。本件經送臺灣省機械技師公
    會鑑定結果，系爭廚餘設備有如附件一所列瑕疵，其修復費
    用共計7,128,408元，詳如附件二之估算表，有該會100年1
    月15日鑑定報告在卷可按。又上開鑑定係經鑑定人會勘現場
    ，就系爭廚餘設備包括生物濾床脫臭系統、發酵動力傳動系
    統、廚餘破碎機、主發酵系統、廚餘傳送系統、液態前處理
    系統、肥料製粒系統等七大項詳細勘查，並與本件相關卷證
    資料及兩造訴求之內容進行比對與查核，暨依原契約價格、
    一般市場價格、工程慣例，考量物價波動計算修復金額，其
    鑑定過程嚴謹，內容詳實客觀，應可採為本件之依據。
  3.原告雖主張系爭廚餘設備之損壞，關於品質、瑕疵、防銹、
    塗裝等均屬規劃、設計之問題，此部分應歸責於監造單位嘉
    鴻土木技師事務所，且廚餘破碎機部分，係因置於室外，地
    處海風出海口、鹽分重，被告未保養及維護，致遭嚴重鏽蝕
    無法運轉，又被告有在系爭廚餘設備加裝不相容之設備，導
    致影響鑑定機關之鑑定云云，惟均為被告所否認。查被告並
    未將系爭廚餘設備之保固維修工作發包他人施作，且稽之上
    開鑑定報告如附件一所示，生物濾床脫臭系統之瑕疵原因，
    認定原告有使用無法抗蝕之不銹鋼材料製造主體，並使主體
    與強酸鹼液體接觸，造成主體腐蝕穿孔，係採用材料不當所
    致等情；發酵動力傳動系統之瑕疵原因，認定或安全係數不
    足，因拌攪物阻力過大而致，設計不良，材質低劣亦會發生
    ，傳動鍊條或因無法承受負荷而致斷裂等情；廚餘破碎機之
    瑕疵原因，認定該機設於屋外又靠近出海口，易受海霧或雨
    水所浸，除非不銹鋼之製品，如為碳鋼製機械又未塗裝保養
    ，則易於生銹、腐蝕等情；主發酵系統之瑕疵原因，認定不
    銹鋼材料或材質不符合，加工焊接工作不確實，又未加裝排
    洩處理系統等情；廚餘輸送系統之瑕疵原因，認定未正常運
    轉或不能運轉，加速機械之損壞，電氣操控系統之損壞等情
    ；液態前處理系統之瑕疵原因，認定係因環境因素，遭腐蝕
    ；肥料製粒系統之瑕疵原因，認定機械未正常使用，或久未
    使用，又未保養，致加速機械損壞，此蓋因未有整體系統，
    或生產線之正式啟動而致等情，明顯係因原告施工時，系爭
    廚餘設備之防銹處理及安全係數不足、材質低劣、設計不良
    ，致無法正常運轉及使用，加速機械構造之損害及機械零件
    之腐蝕。原告主張系爭廚餘設備之損壞，不可歸責於原告云
    云，即無可採。再此等設備均非一般常態消耗性物品，且該
    等瑕疵顯可歸責於原告，並無證據證明該瑕疵係被告「故意
    破壞」或「正常使用情形下損壞」，且在系爭工程之保固期
    間內，是依據原告於96年8月18日所簽立之上開工程保固切
    結書所載，系爭廚餘設備發生局部或全部損壞時，非屬「故
    意破壞」或「正常使用情形下損壞」者，原告願負完全修復
    責任，則原告就臺灣省機械技師公會就系爭廚餘設備所鑑定
    之瑕疵，自應負責修補。
  4.被告已於97年10月22日發函請求原告應於97年10月31日前修
    補瑕疵，原告並於97年11月26日填具申請書向被告表示其已
    辦理停業，且同意被告動用保固金辦理維修工作，業經本院
    認定如上，故被告自得依據系爭工程承攬契約之法律關係，
    向原告請求瑕疵修補費用7,128,408元。本件被告僅主張瑕
    疵修補費用700萬元，經扣除保固金172,347元，其自得請求
    被告給付6,827,653元（計算式：7,000,000－保固金172,34
    7＝6,827,653）之瑕疵修補費用，並主張自應給付原告之工
    程款8,068,552元中扣除抵銷。
  (三)原告依據承攬契約法律關係，請求被告給付工程款8,068,55
    2元，有無理由？
    按民法第490條規定：稱承攬者，謂當事人約定，一方為他
    方完成一定之工作，他方俟工作完成，給付報酬之契約；次
    按同法第505條第1項規定：報酬應於工作交付時給付之，無
    須交付者，應於工作完成時給付之。系爭工程總價金為17,2
    34,700元，履約保證金為1723,470元，共計18,958,170元，
    被告目前已給付第1期款項4,308,675元予原告，並經原告同
    意，將工程款及履約保證金6,408,596元撥付本院執行處，
    故共計已支付原告10,717,271元，尚有工程款8,068,552元
    （扣除保固金172,347元）未給付，業經本院認定如上。又
    原告依據承攬契約法律關係，得請求被告給付工程款8,068,
    552元，經扣除抵銷瑕疵修補費用6,827,653元後，被告應給
    付原告1,240,899元，原告就此範圍內之請求為有理由，應
    予准許，逾此請求，為無理由，應予駁回。
七、末按給付定有期限者，債務人自期限屆滿時起負遲延責任。
    給付無確定期限者，債務人於債權人得請求給付時，經其催
    告而未給付，自受催告時起，負遲延責任。其經債務人起訴
    而送達訴狀，或依督促程序送達支付命令或為其他相類之行
    為者，與催告有同一之效力，民法第229條第1、2項定有明
    文。承攬人在工作交付或完成後，雖非不得請求定作人給付
    報酬，惟除當事人另有給付報酬期限之約定外，此項債務仍
    屬未定有期限。依據系爭工程採購契約書第20條約定，最後
    1期款俟工程竣工試運轉一個月驗收合格後，就本工程應付
    之工程款總額，扣除已請領之各期工程款差額部份由甲方（
    指被告）1次付款，是本件被告應自驗收合格後給付工程款
    ，核屬已定有期限之給付，則依上開說明，原告請求被告給
    付工程款遲延利息部分，應自驗收合格日即96年8月17日之
    翌日時起，被告方須負遲延責任，是本件原告請求被告給付
    遲延利息部分，應自96年8月18日起至清償日止，按年息5％
    計算，方為適當。
八、綜上所述，原告本於承攬契約法律關係，請求被告給付1,24
    0,899元，及自96年8月18日起至清償日止，按年息5％計算
    之利息，即屬正當，應予准許。逾此範圍之請求，為無理由
    ，應予駁回。
九、兩造分別陳明願供擔保，請求宣告假執行或免為假執行，於
    原告勝訴部分，經核尚無不合，爰分別酌定相當之擔保金額
    併予准許之。至原告敗訴部分，其假執行之聲請已失所附麗
    ，應併予駁回。
十、本件為判決基礎之事證已臻明確，兩造所為之其他主張、陳
    述並所提之證據，經審酌後，認均與本件之結論無礙，不再
    逐一論駁，併予敘明。
十一、據上論結，本件原告之訴為一部有理由，一部無理由，依
      民事訴訟法第385條第1項前段、第79條、第390條第2項、
      第392 條第2項，判決如主文。
中    華    民    國   100    年    12    月     7    日
                  民事第一庭  法  官      黃楹榆
以上正本係照原本作成。
如不服本判決，應於送達後20日內，向本院提出上訴狀並表明上
訴理由，如於本判決宣示後送達前提起上訴者，應於判決送達後
10日內補提上訴理由書（須附繕本）。如委任律師提起上訴者，
應一併繳納上訴審裁判費。
中    華    民    國   100    年    12    月     7    日
                              書記官      彭月美